臺灣新北地方法院板橋簡易庭小額民事判決
111年度板小字第2946號
原      告  林宜穎  
被      告  鄭旭華  

上列當事人間請求侵權行為損害賠償事件，本院於民國111年9月
26日言詞辯論終結，判決如下：
    主      文
被告應給付原告新臺幣參萬玖仟柒佰壹拾伍元，及自民國一百一
十一年八月五日起至清償日止，按週年利率百分之五計算之利息
。
原告其餘之訴駁回。
訴訟費用新臺幣壹仟元，由被告負擔新臺幣玖佰伍拾肆元，餘由
原告負擔。
本判決原告勝訴部分得假執行。
    事實及理由
一、原告主張：
　㈠被告於民國111年4月27日7時50分許，在新北市○○區○○路000
    號對面路段，因牽車時未注意其他車輛，致被告當時所牽之
    車牌號碼000-0000號普通重型機車擦撞由原告所駕駛、訴外
    人羅珮嘉所有之車牌號碼000-0000號自用小客車（下稱系爭
    車輛），造成系爭車輛受損。系爭車輛經送國都汽車中和廠
    修復，修復費用為新臺幣（下同）41,645元（含工資39,465
    元、零件2,180元），嗣系爭車輛之所有權人羅珮嘉將其對
    被告之損害賠償請求權讓與原告。為此，爰依侵權行為損害
    賠償及債權讓與之法律關係，請求被告賠償損害等語，並聲
    明：被告應給付原告41,645元，及自起訴狀繕本送達翌日起
    至清償日止，按週年利率百分之5計算之利息。
　㈡對於被告抗辯之陳述：
    原告駕駛系爭車輛於上揭時、地，當時車速緩慢隨時準備煞
    車。被告主張系爭車輛有舊傷部分並不否認，惟後輪框白色
    傷痕位置與被告前揭機車高度相同，修車時也有請車廠拍照
    ，照片也有顯示量尺測量對照。原告為直行之車輛，被告是
    倒車狀態，依照路權原告沒有肇事責任。　　
二、被告則以：
  ㈠原告事故發生後未即時報案，即自行移動系爭車輛。本件警
    方之初步分析研判表所依據不是現場的圖，是已經移動過的
    ，也沒有雙方陳述，且沒有當下兩造時速，所以無法判斷是
    否有保持安全距離。事故當時，被告是緩慢牽車狀態，也有
    發現到原告駕駛系爭車輛朝被告駛來，所以被告有停下，但
    原告車輛沒有停下來才發生擦撞。被告承認有肇事責任，但
    認為原告之駕駛行為亦有應注意而未注意車前狀況的疏失，
    並就被告車損修復費用1,922元主張抵銷。
　㈡系爭車輛之受損照片無法證明是該次車禍所造成，且無法排
    除是原有傷痕，或本次事故刮傷。原告請求輪框損害部分，
    非源於本件事故，當下並輪框上並沒有原告所提照片所示之
    傷痕，並認為兩車碰撞造成之傷痕只有板金部分傷口。
　㈢被告以上述等語抗辯，並聲明：原告之訴駁回。
三、法院之判斷：
    原告主張被告於上開時、地，因牽車時未注意其他車輛，致
    其所牽之上開機車與系爭車輛發生碰撞，系爭車輛因而受損
    之事實，業據其提出新北市政府警察局道路交通事故當事人
    登記聯單、道路交通事故初步分析研判表、國都汽車中和廠
    服務明細表、車損照片及債權讓與證明書等件在卷可憑，並
    經本院依職權向新北市政府警察局中和分局交通分隊調閱本
    件道路交通事故調查卷宗，核閱屬實，被告對於其牽車出來
    時與系爭車輛發生擦撞乙情並不爭執，然否認原告之主張，
    並以前揭情詞置辯。是本件應審究者厥為：原告所得請求之
    車損費用為何？被告抗辯原告有未注意車前狀況之過失，是
    否可採？被告之抵銷抗辯，是否可採？茲析述如后：
  ㈠原告所得請求之車損費用為何？
　　⒈按因故意或過失，不法侵害他人之權利者，負損害賠償責
      任；汽車、機車或其他非依軌道行駛之動力車輛，在使用
      中加損害於他人者，駕駛人應賠償因此所生之損害。民法
      第184條第1項前段、第191條之2前段分別定有明文。本件
      被告對於其牽車致系爭車輛受損乙事並不爭執，則其自應
      就系爭車輛之車損負侵權行為損害賠償之責。
　　⒉被告固抗辯系爭車輛輪框部分之損害非其造成云云，惟查
      ，系爭車輛右後車門板金部分有明顯白色刮擦痕，並連續
      至後方右後輪框處之車損，且該連續刮擦痕車損高度與被
      告前揭機車之車牌高度相仿，有原告所提出之車損照片附
      卷可稽（見本院卷第67至71頁），是系爭車輛之板金及輪
      框之車損顯為被告所牽出之機車刮擦時所造成，是被告抗
      辯輪框部分之車損非其牽車出來時所致云云，尚無可採。
　　⒊按物被毀損時，被害人除得依民法第196條請求賠償外，並
      不排除民法第213條至第215條之適用。依民法第196條請
      求賠償物被毀損所減少之價額，得以修復費用為估定之標
      準，但以必要者為限（例如：修理材料以新品換舊品，應
      予折舊）。被害人如能證明其物因毀損所減少之價額，超
      過必要之修復費用時，就其差額，仍得請求賠償【最高法
      院77年度第9次民事庭會議決議㈠可資參照】。查，系爭車
      輛修復費用為41,645元（含工資39,465元、零件2,180元
      ），有國都汽車中和廠服務明細表存卷可參，另該明細表
      所載系爭車輛之修復項目，與卷附車損照片中系爭車輛遭
      擦撞之受損部位均相符，堪認上開修復項目所需之費用，
      均屬本件事故之必要修復費用。惟該修復費用中零件部分
      既係以新品更換舊品，則應扣除折舊後計算其損害。復依
      行政院財政部發布之「固定資產耐用年數表」規定，汽車
      如非屬運輸業用客車、貨車，其耐用年數為5年，並依同
      部訂定之「固定資產折舊率表」規定，耐用年數5年依定
      率遞減法之折舊率為千分之369，其最後1年之折舊額，加
      歷年折舊累計額，其總和不得超過該資產成本原額10分之
      9。準此，系爭車輛於106年8月出廠，有公路監理電子閘
      門查詢結果乙紙在卷足憑，至事故發生之111年4月27日，
      系爭車輛之實際使用年數為4年9個月，故原告就零件部分
      得請求之金額應以250元為限（計算式如附表），加計毋
      庸折舊之工資39,465元，共計39,715元，為原告所得請求
      之範圍。
  ㈡被告抗辯原告有未注意車前狀況之過失，是否可採？
　　⒈按損害之發生或擴大，被害人與有過失者，法院得減輕賠
      償金額，或免除之，民法第217條第1項定有明文。次按當
      事人主張有利於己之事實者，就其事實有舉證之責任，民
      事訴訟法第277條本文亦有明文。
　　⒉被告固抗辯原告有未注意車前狀況之過失，惟為原告否認
      ，查本件事故之發生原因係因被告牽車時未注意其他車輛
      所致，原告並無肇事因素，此經新北市政府警察局道路交
      通事故初步分析研判表認定在卷（見本院卷第19頁），被
      告對於其牽車致生本件事故乙事亦不爭執，其固抗辯原告
      亦有未注意車前狀況之肇事責任，然並未就該部分有利於
      己之事實舉證以實其說，則其空言原告與有過失乙節，並
      無實據，自難採認。　
  ㈢被告之抵銷抗辯，是否可採？
　　按二人互負債務，而其給付種類相同，並均屆清償期者，各
    得以其債務，與他方之債務，互為抵銷，民法第334條第1項
    本文規定甚明。是債務之抵銷，以雙方當事人互負債務為必
    須具備之要件，若一方並未對他方負有債務，則根本上即無
    抵銷之可言（最高法院18年上字第1709號判例要旨可參）。
    被告固以其對原告之車損賠償請求權主張抵銷，並提出gogo
    ro報價單乙紙為據，惟本件事故之肇事因素實因被告牽車時
    未注意其他車輛所致，原告並無肇事因素，已如前述，則其
    對於原告當無損害賠償請求權可言，故其以車損費用進行抵
    銷云云，洵屬無據。
  ㈣末按遲延之債務，以支付金錢為標的者，債權人得請求依法
    定利率計算之遲延利息。給付無確定期限者，債務人於債權
    人得請求時，經其催告而未為給付，自受催告時起，負遲延
    責任。其經債權人起訴而送達訴狀，或依督促程序送達支付
    命令，或為其他相類之行為者，與催告有同一之效力。應付
    利息之債務，其利率未經約定，亦無法律可據者，週年利率
    為百分之5，民法第233條第1項、第229條第2項及第203條分
    別定有明文。本件原告請求被告給付之損害賠償，係以支付
    金錢為標的，且無確定期限，故原告請求被告給付自起訴狀
    繕本送達翌日即111年8月5日起至清償日止，按週年利率百
    分之5計算之利息，併應准許。
四、綜上所述，原告依侵權行為損害賠償及債權讓與之法律關係
    ，請求如主文第1項所示，為有理由，應予准許。逾此範圍
    之請求，為無理由，應予駁回。
五、本件原告勝訴部分係適用小額訴訟程序所為被告敗訴之判決
    ，依民事訴訟法第436條之20，應依職權宣告假執行。
六、本件事證已臻明確，兩造其餘之攻擊防禦方法及所提證據，
    於判決結果不生影響，爰不一一論列，併此敘明。
七、本件為小額訴訟事件，依民事訴訟法第436條之19第1項規定
    ，確定本件訴訟費用額為第一審裁判費1,000元，依兩造勝
    敗訴比例，由被告負擔954元，餘由原告負擔。
中　　華　　民　　國　　111 　年　　10　　月　　13　　日
                  臺灣新北地方法院板橋簡易庭
                        法  官  陳怡親
以上正本係照原本作成。
如不服本判決，應於送達後20日內，向本院提出上訴狀，並表明
上訴理由（上訴理由應表明一、原判決所違背之法令及具體內容
。二、依訴訟資料可認為原判決有違背法令之具體事實。），如
於本判決宣示後送達前提起上訴者，應於判決送達後20日內補提
上訴理由書（須附繕本），如未於上訴後20日內補提合法上訴理
由書，法院得逕以裁定駁回上訴。
中　　華　　民　　國　　111 　年　　10　　月　　13　　日
                        書記官  劉芷寧
附表
折舊時間           金額
第1年折舊值        2,180×0.369=804
第1年折舊後價值    2,180-804=1,376
第2年折舊值        1,376×0.369=508
第2年折舊後價值    1,376-508=868
第3年折舊值        868×0.369=320
第3年折舊後價值    868-320=548
第4年折舊值        548×0.369=202
第4年折舊後價值    548-202=346
第5年折舊值        346×0.369×(9/12)=96
第5年折舊後價值    346-96=250